臺灣桃園地方法院民事裁定
111年度消債更字第242號
聲  請  人  
即  債務人  鄭旭宸  
代  理  人  林俊杰律師（法扶律師）
上列當事人因消費者債務清理事件聲請更生，本院裁定如下：
    主  文
債務人鄭旭宸自民國一一一年十二月十三日下午五時起開始更生
程序。
命司法事務官進行本件更生程序。
    理  由
一、聲請意旨略以：聲請人鄭旭宸（原名鄭正明）現擔任外送平
    台外送員，每月收入約新臺幣（下同）3萬元，名下除田賦1
    筆、土地1筆外，別無其他財產，而無擔保或無優先權之債
    務總額約為130萬4,000元，復未經法院裁定開始清算程序或
    宣告破產，於民國111年5月向本院聲請消費者債務清理之調
    解，因聲請人與最大債權國泰世華商業銀行股份有限公司（
    下稱國泰世華銀行）意見不一致而調解不成立，聲請人每月
    薪資扣除必要生活費用後，無法清償上開債務，爰聲請更生
    等語。
二、按債務人不能清償債務或有不能清償之虞者，得依消費者債
    務清理條例（下稱消債條例）所定更生或清算程序，清理其
    債務；債務人無擔保或無優先權之本金及利息債務總額未逾
    1,200萬元者，於法院裁定開始清算程序或宣告破產前，得
    向法院聲請更生；法院開始更生程序之裁定，應載明其年、
    月、日、時，並即時發生效力，消債條例第3條、第42條第1
    項及第45條第1項分別定有明文。次按債務人對於金融機構
    負債務者，在聲請更生或清算前，應向最大債權金融機構請
    求協商債務清償方案，或向其住、居所地之法院或鄉、鎮、
    市、區調解委員會聲請債務清理之調解，同條例第151條第1
    項定有明文。
三、經查：
㈠㈠關於前置協商之要件：
　　聲請人前於111年5月間向本院聲請消費者債務清理之調解，
    因無力清償債務而與最大債權銀行即國泰世華銀行調解不成
    立等情，有本院調解不成立證明書（見司消債調卷第87頁）
    在卷可稽，堪可採認。
　㈡聲請人之債務總額：
　　聲請人陳報無擔保或無優先權之債務總額約130萬4,000元，
    經最大金融機構債權人國泰世華銀行整合其與第一商業銀行
    股份有限公司、華南商業銀行股份有限公司、臺灣新光商業
    銀行股份有限公司、遠東國際商業銀行股份有限公司之債權
    後，陳報金融機構債權額為613萬9,331元（見司消債調卷第
    86頁）；另聲請人主張尚積欠非金融機構債權人和潤企業股
    份有限公司（下稱和潤公司）債務額30萬元，業據其提出動
    產抵押契約書及本票等件以佐（見司消債調卷第23頁至第27
    頁），經核相符，堪信為真。故本件聲請人之債務總額應為
    643萬9,331元（計算式：613萬9,331元＋30萬元＝643萬9,331
    元）。
㈢㈢關於聲請人之財產及收入：
　　聲請人名下有機車1輛（105年出廠）、坐落桃園市○○區○○段
    000地號之田賦1筆、坐落桃園市○○區○○段000地號之土地1筆
    ，此有全國財產稅總歸戶財產查詢清單、機車行照、土地登
    記第一類謄本在卷可稽（見消債更卷第43頁至第45頁）；收
    入部分，聲請人陳稱現擔任外送平台外送員，每月收入約3
    萬元等語，業提出收入切結書、報酬查詢表以佐（見司消債
    調卷第19頁、第74頁至第77頁，消債更卷第33頁至第39頁）
    ，經查聲請人111年6月至8月薪資分別為4萬2,776元（計算
    式：2萬2,964元＋1萬9,812元＝4萬2,776元）、3萬6,879元（
    計算式：2萬288元＋1萬6,591元＝3萬6,879元）、1萬1,483元
    （計算式：7,801元＋3,682元＝1萬1,483元），是平均每月薪
    資應為3萬379元【計算式：（4萬2,776元＋3萬6,879元＋1萬1
    ,483元）÷3＝3萬379元，小數點以下四捨五入】，且查聲請
    人自108年11月14日自佳運重機械工程股份有限公司退保後
    即無最新投保資料，此有勞保被保險人投保資料表在卷可稽
    （見司消債調卷第28頁），可認應無隱藏其他收入，故本院
    尚以3萬379元列計聲請人每月收入，應屬合理。
㈣㈣關於聲請人之必要支出：　
  1.依聲請人最新陳報內容僅陳明每月必要支出金額為1萬6,000
    元，而未明列各項支出之數額、原因及種類，亦未就上開支
    出提出相關單據（見司消債調卷第7頁），然本院審酌此金
    額未逾行政院衛生福利部所公告111年桃園市每人每月最低
    生活費用每人每月為1萬5,281元之1.2倍即1萬8,337元之範
    圍（參酌消債條例第64條之2第1項之規定），是以1萬6,000
    元為聲請人個人每月必要之支出，尚屬合理。
　2.子女扶養費3萬5,000元：
　　聲請人自陳與配偶育有2名未成年子女，每月需負擔扶養費
    共計3萬5,000元，業提出子女之戶籍謄本以佐（見司消債調
    卷第21頁至第22頁），查聲請人子女為未成年（分別於94、
    97年出生），應認無謀生能力，堪認有受扶養之必要。從而
    ，本院審酌聲請人所列子女扶養費應以111年度桃園市每人
    每月最低生活費標準之1.2倍即1萬8,337元之6成為標準計算
    ，與配偶平均分攤後核估未成年子女扶養費應為1萬1,002元
    （計算式：1萬8,337元×60％÷2×2＝1萬1,002元，小數點以下
    四捨五入），是聲請人提列扶養費於1萬1,002元範圍內，准
    予列計，逾此範圍則不予列計。
　3.準此，聲請人每月維持基本生活和履行法定扶養義務之必要
    金額應為2萬7,002元（計算式：1萬6,000元＋1萬1,002元＝2
    萬7,002元）。
四、聲請人以上開收入扣除必要支出後，每月有餘額3,377元（
    計算式：3萬379元－2萬7,002元＝3,377元）可供清償債務，
    則聲請人欲全數清償上開債務至少需約159年（計算式：643
    萬9,331元÷3,377元÷12≒158.9），聲請人現年48歲（62年出
    生），距勞工強制退休年齡（65歲）約17年，審酌聲請人目
    前之收支及財產狀況，至其退休時止，顯無法清償聲請人前
    揭所負欠之債務總額，而名下機車出廠年份已久，殘存價值
    甚低，名下田賦及土地現值金額分別為6萬5,852元、170萬5
    ,013元（見司消債調卷第30頁），經變賣則無得一次清償全
    部債務之可能，考量該積欠債務之利息或違約金仍在增加中
    等情況，堪認聲請人之收入及財產狀況，已不能清償上開債
    務，自應許聲請人得藉由更生程序清理債務。
五、綜上所述，聲請人係消費者，已達不能清償債務之程度，經
    消費者債務清理調解不成立，而查無消債條例第6條第3項、
    第8條或第46條各款所定應駁回更生聲請之事由，則其聲請
    ，應屬有據，爰裁定准許，並依同條例第16條第1項規定，
    命司法事務官進行更生程序如主文。
六、本院裁定准許開始更生程序，俾使聲請人得以重建經濟生活
    ，惟本裁定不生免責效力，須聲請人於更生程序中與債權人
    協定更生方案，並持續履行，始能依消債條例第73條免責，
    附此敘明。
中　　華　　民　　國　　111 　年　　12　　月　　13　　日
                  民事第二庭    法　官　許自瑋
正本係照原本作成。
本裁定不得抗告。
本裁定業已於111年12月13日下午5時公告。
中　　華　　民　　國　　111 　年　　12　　月　　13　　日
                                書記官  吳光彧